【裁判字號】    94,上易,579
【裁判日期】    950428
【裁判案由】    詐欺
【裁判全文】
臺灣高等法院刑事判決                 94年度上易字第579號
上  訴  人  乙○○
即自訴人
代  理  人  曾丁壽律師
被      告  丙○○
                    樓
上列上訴人因被告詐欺案件，不服臺灣板橋地方法院93年度自字
第32號，中華民國93年12月17日第一審判決，提起上訴，本院判
決如下：
    主  文
上訴駁回。
    理  由
一、本案經本院審理結果，認第一審判決對被告丙○○為無罪之
    諭知，核無不當，應予維持，並引用第一審判決書記載之證
    據及理由（如附件）。
二、自訴人上訴意旨仍指稱被告涉有單獨向其詐欺新台幣（下同
    ）一百二十萬元，及幫助陳岳鴻詐欺等罪嫌，並聲請傳喚證
    人甲○○、丁○○，及向寶華商業銀行吉林分行（原泛亞商
    業銀行吉林分行）查詢由香港上海匯豐商業銀行台北分行簽
    發、發票日西元二千年五月二十六日、金額三十萬元、第BB
    0000000號支票係由何人提示兌現。
三、按檢察官就被告犯罪事實，應負舉證責任，並指出證明之方
    法，刑事訴訟法第一百六十一條第一項定有明文。自訴案件
    既係由自訴人取代檢察官之地位，就被告之犯罪事實自行訴
    追，則自訴人自應就被告之犯罪事實負舉證責任。本件關於
    被告被訴涉嫌詐欺一百二十萬元部分，自訴人指述之經過情
    節係被告於八十九年五月間在塞班島取得自訴人所有由香港
    上海匯豐商業銀行台北分行簽發之三十萬元支票乙紙，之後
    於八十九年八月間向自訴人借款二十萬元，再於八十九年十
    二月間及九十年十二月間，分別向自訴人借款五萬元、五萬
    元、及十萬元，繼於九十一年十二月間以經營棄土場為由再
    借款七十萬元，共計一百二十萬元。惟查：(一)本案係源於自
    訴人與被告於八十九間均隨同證人即導遊甲○○前往塞班島
    之賭場旅遊，如旅客向賭場換取籌碼參與賭博，即可獲得免
    費之食宿招待，兌換及退還籌碼時亦可獲得退佣，而自訴人
    未參與賭博，無法獲得免費食宿招待，故導遊甲○○要求被
    告交付上開三十萬元支票乙紙，由甲○○以自訴人名義交付
    賭場領取籌碼，藉以獲得食宿招待，適被告因賭輸而向甲○○借款，甲○○即將以自訴人名義換得之籌碼交予被告繼續
    賭博，並約定返台後由被告自行清償，返台之後被告曾支付
    自訴人利息，另事後被告缺錢向甲○○調借二十萬元，因甲○○本身沒錢轉向自訴人洽詢有無款項借予被告，並經由甲○○經手轉交二十萬元與被告，被告曾合併開立五十萬元之
    本票與自訴人等情，業據證人甲○○於本院審理時到庭證述
    綦詳（本院卷第九十六頁至第九十七頁反面），核與自訴人
    所陳述之情節相符（見本院卷第二十一頁）。由上述情節以
    觀，借用三十萬元籌碼及借款二十萬元部分，均非被告向自
    訴人洽借，而係由被告向證人甲○○洽借，再由甲○○自行
    將自訴人名義換得之籌碼借予被告及向自訴人轉借款項交付
    予被告，被告並未對自訴人施用何種詐術，自訴人亦無陷於
    錯誤之可言。(二)自訴人指稱被告繼向自訴人借款五萬元、五
    萬元及十萬元部分，固據自訴人提出被告簽發面額為十萬元
    及五萬元之本票各乙紙為憑（原審卷第一三三、一三四頁）
    ，然查自訴人並無法舉出被告向其借款時曾施用何種詐術致
    其因而陷於錯誤，且該等本票均經案外人丁○○背書，自訴
    人亦陳稱被告借用該等款項時係由丁○○陪同到場，則丁○○本身亦負擔背書人之票據責任，自訴人亦可向丁○○求償
    ，此部分亦難認被告有何詐欺犯行可言。至於自訴人另指稱
    被告以經營棄土場為由再向其借款七十萬元部分，固經自訴
    人提出由被告所簽發面額為一百二十萬元之本票乙紙為證（
    原審卷第六頁，該一百二十萬元係全部欠款之總計金額），
    然被告則始終否認其事，亦否認交付棄土場合約書與自訴人
    。查該紙本票故可證明被告自承共積欠自訴人一百二十萬元
    之債務，然並無法證明被告積欠自訴人債務之原因事實，另
    自訴人所提之台北縣石碇鄉棄土場經建合約書影本等資料（
    原審卷第一八五頁至第一九七頁），被告亦否認係由其交付
    自訴人，而自訴人亦無法舉出該契約書等資料係由被告所交
    付之憑據，況且該合約書係由丁○○、葉春伸（乙方）與廖
    本哲（甲方）所訂立，所列之土地亦分別為丁○○、葉春伸
    所有，所有之權利義務與利害關係均與被告無涉，自訴人指
    稱被告以經營棄土場為由向其詐借七十萬元乙節，亦無足夠
    之補強證據足以證明確與事實相符，亦不能資為不利於被告
    之犯罪證據。(三)被告聲請傳喚證人丁○○部分，經本院按址
    傳喚為據其到庭，惟自訴人表明此部分之待證事實僅為證人
    丁○○曾陪同被告向其為五萬元、十萬元之小額借款，而此
    部分被告向自訴人借款時之本票確有丁○○之背書，另此部
    分之單純借款亦不能證明被告有詐欺犯行，均已如前述，故
    本院認無傳拘證人丁○○到庭之必要。另自訴人聲請調查前
    開香港上海匯豐商業銀行台北分行簽發金額三十萬元支票提
    示人資料部分，經寶華商業銀行城東分行函覆稱：相關傳票
    資料已於納莉風災毀損無法查證等情（本院卷第五十五頁）
    ，然查該紙支票係由證人甲○○交付與塞班島賭場行使以自
    訴人名義換取籌碼乙節，業經證人甲○○證述明確，此部分
    自與全案情節不生影響。(四)其餘關於陳岳鴻涉嫌冒名「白金
    泉」向自訴人借款部分，陳岳鴻於原審供稱借錢是伊與自訴
    人間的事情，被告丙○○只是介紹認識自訴人等語綦詳（原
    審卷第二二五頁），核與被告所辯情節相符，此外自訴人又
    無法舉出任何確切證據證明被告與陳岳鴻有共同之犯意聯絡
    或行為分擔，亦無法舉證證明被告在借款過程中有何幫助陳
    岳鴻之犯意及犯行，此部分亦顯然無法證明被告犯罪。
    (五)綜上所述，本件自訴人之上訴為無理由，應予駁回。
據上論結，應依刑事訴訟法第三百七十三條、第三百六十八條，
判決如主文。
中    華    民    國    95    年    4     月    28    日
                  刑事第十九庭  審判長法  官  林堭儀
                                      法  官  陳憲裕
                                      法  官  宋  祺
以上正本證明與原本無異。
不得上訴。
                                      書記官  吳鎮鑫
中    華    民    國    95    年    4     月    28    日


司法院資訊處製作；財團法人民間司法改革基金會備份。
